臺灣高等法院民事判決　九十年度重訴字第七六號
　　　原　　　告　　甲○○
　　　被　　　告　　丙○○
　　　　　　　　　　乙○○
右當事人間因侵權行為損害賠償事件，本院判決如左︰
    主    文
被告應連帶給付原告新臺幣伍拾萬元，及自九十年十月六日起，至清償日止，按週年
利率百分之五計算之利息。
被告應連帶負擔費用，於「獨家報導」周刊封面及內文分別刊登如附件一及附件二所
示之道歉啟事。
原告其餘之訴及假執行之聲請均駁回。
訴訟費用由被告連帶負擔百分之三，餘由原告負擔。
    事實及理由
一、程序方面：
  (一)被告丙○○經合法通知未於言詞辯論期日到場，核無民事訴訟法第三百八十六條
    各款所列情形，爰依原告之聲請，由其一造辯論而為判決。
  (二)按訴之變更或追加，非經他造同意，不得為之，但擴張、減縮應受判決事項之聲
    明者，不在此限，民事訴訟法第二百五十五條第一項第三款定有明文。原告於本
　　院審理時，不變更訴訟標的，除起訴時請求之1.被告應連帶給付原告新台幣二千
　　萬元整，及自九十年十月六日起至清償日止，按週年利率百分之五計算之利息。
　　2.被告應連帶負擔費用，於「獨家報導」周刊封面及內文分別刊登如附件一及附
　　件二所示之道歉啟事外，擴張其回復名譽部分之請求：「被告應連帶負擔費用，
　　將本院九十年度上易字第二六三號刑事確定判決有罪部分，暨民事最後事實審判
　　決書主文欄，以高二十五公分、寬十七點八公分之篇幅，登載於中國時報全國版
　　一日」，核屬就回復名譽請求部分之應受判決事項聲明之擴張，依上開法條之規
　　定，自應准許。
二、本件原告起訴主張：被告丙○○於民國八十九年間為獨家報導周刊雜誌社之負責
　　人兼係獨家報導周刊之發行人暨總編輯，被告乙○○則係受雇於該雜誌社之文字
　　記者，乙○○於該周刊第六二九期第一三○頁至第一三四頁擬撰「ＪＯＪＯ林懷
　　孕四月不打胎誰是經手人？甲○○再度頭大了」乙文，引用未經合理查證之網路
　　傳聞及第三人無稽指摘，指稱原告與訴外人林爰君小姐（即ＪＯＪＯ林）保持密
　　切接觸且與其再度懷孕有關云云，該文並大量援引所謂林爰君之閨中密友朱亞珞
　　所言，諸如「ＪＯＪＯ被甲○○軟禁在淡水兩年；如果ＪＯＪＯ懷孕，孩子不是
　　甲○○的，又是誰的？」、「朱亞珞認為，兩人保持以往親密關係的可能性極大
　　」、「可見孩子的事，絕對和甲○○脫不了干係。」云云，且以「絕對和甲○○
　　有干係」為明顯之段落標題，遽而妄下「細聽朱亞珞的剖析，再比照ＪＯＪＯ林
　　的多本著作，懷孕事件的答案已躍然紙上、呼之欲出」之結語。前開報導經被告
　　丙○○事先審核後決定刊登，透過雜誌封面醒目標題及內文大篇幅之報導，造成
　　讀者產生原告不尊重婚姻制度、私德品格不端之錯誤印象，已對原告之名譽構成
　　貶低毀損，被告許榮俊及乙○○二人業經本院刑事庭以九十年度上易字第二六三
　　號確定判決判處刑法第三百十條第二項之加重誹謗罪在案。矧被告明知原告係國
　　內知名「宏仁企業集團」之董事長，倘若任由他人恣意以不實情事散播於眾，自
　　必成為眾人議論之焦點，而對原告名譽造成殊難回復之重大負面影響，甚而損及
　　「宏仁企業集團」之整體商譽形象，惟仍以乙○○撰文、丙○○審稿之行為分擔
　　方式，共同於獨家報導周刊第六二九期散布足以毀損原告清譽之不實文字，顯已
　　構成民法第一百八十四條第一項侵害原告名譽權之侵權行為，另被告違犯刑法第
　　三百十條第二項之加重誹謗罪，致生損害於原告之名譽權，亦屬民法第一百八十
　　四條第二項之侵權行為，且依同法第一百八十五條第一項規定，已構成侵害原告
　　名譽權之共同侵權行為，至為灼然，依同法第一百九十五條第一項之規定，自應
　　連帶給付原告相當金額之精神慰撫金，以填補原告所受之非財產上損害。而原告
　　甲○○於西元一九七五年取得英國倫敦大學皇家學院物理博士，曾於南亞塑膠公
　　司、台塑關係企業等居台灣產業界領導地位之公司擔任要職，現任職國內知名「
　　宏仁企業集團」董事長，並曾任教於台灣大學、政治大學、輔仁大學等知名學府
　　之教職，復經常受邀發表演說、接受大眾媒體之採訪，其個人身分地位在社會上
　　著實有極高之評價與知名度，經濟狀況及資力亦頗屬豐厚，是被告前開報導對原
　　告名譽權法益所構成重大且難以回復之損害，自非一般人於相同情況下所得比擬
　　。核被告身為國內知名雜誌及其媒體工作者，其報導之事不論內容真偽，均影響
　　讀者大眾之觀感看法甚鉅，對於新聞傳播人員應盡之合理查證及平衡報導義務自
　　當知之甚詳；又報導中提及之林爰君，前此曾因涉犯誹謗、恐嚇取財、偽造文
    書等罪，經原告提起告訴後由臺灣臺北地方法院檢察署檢察官提起公訴在案，嗣
    經本院刑事庭判刑一年五個月確定，且公眾人物亦有其隱私權，本件所涉之新聞
    內容純係個人之私德，要與公共利益無關，被告於報導涉及林爰君及原告之相關
    新聞時，理應格外謹慎地就消息來源及其內容之真實性詳加審查求證，避免錯誤
    之不實報導再次對原告之名譽造成莫大傷害。惟渠等處理所謂林爰君再度懷孕傳
    聞之際，理應負事前合理查證及徵詢雙方當事人意見之義務，以免報導內容有所
    疏偏頗致當事人權益受損，仍明知故犯，逕自援用來源堪疑之網路流言及林爰君
    友人之片面之詞，未經最低限度之合理審核調查，即率爾報導足生損害於原告名
　　譽之諸多具體不實事項。雖乙○○稱伊已盡查證之責任，並有林爰君生完小孩之
　　照片等語，惟依被告乙○○所提之採訪林爰君之錄音譯文，林爰君未曾表示其腹
　　中胎兒之父為原告，朱亞珞提出之信函亦未及於前揭胎兒之父為何人，至於被告
　　所提出之協議書，原告否認其真正，且與本件林爰君懷孕之報導無關，而林爰君
　　前因自稱為原告產下一女乙事，經本院判決有罪確定，於事理上自無可能在訴訟
　　未了前又有懷孕之情事，被告對於所謂曾親向百貨公司專櫃小姐查證原告接林爰
　　君至新光三越買嬰兒用品乙節，亦未能舉證以實其說。雖被告又稱消息來源自不
　　明人士之電子郵件，而電子郵件內容不實屢見不鮮，從而被告之行為無司法院大
　　法官會議釋字第五０九號解釋適用。被告惡性實難謂不大，且造成原告精神上痛
　　苦、困擾及難堪甚鉅，亦無端波及原告之配偶及其他家人。又獨家報導周刊除於
　　台灣地區享有高發行量外，其經銷地區甚至遍及香港、東南亞地區及美國等地，
　　系爭報導對於原告名譽權之加害情形誠屬巨大而難以回復，衡諸原告之學經身分
　　、社會地位、資力及其品格道德受到社會大眾質疑之傷害等節，據此請求被告連
　　帶賠償二千萬元之精神慰撫金，應屬合理相當。另被告既係於獨家報導周刊第六
　　二九期封面及內文以顯著版面刊登不實報導之方式侵害原告之名譽權，原告自得
　　請求被告以同樣方式在該周刊封面及內文分別刊登如附件一、二所示之「道歉啟
　　事」，並將本院九十年度上易字第二六三號刑事確定判決有罪部分暨民事最後事
　　實審判決書主文欄登報周知，除對於毀損原告名譽之事表達歉意外，並就系爭報
　　導諸多不實之處詳加澄清更正，以導正社會大眾因該不實報導對原告品格私德所
　　產生之誤解，回復原告受損之名譽於萬一等情。爰本於侵權行為之法律關係，依
　　民法第一百八十四、一百八十五、一百九十五條之規定，請求判決(一)被告應連帶
　　給付原告新臺幣二千萬元整，及自九十年十月六日起至清償日止，按週年利率百
　　分之五計算之利息。(二)被告應連帶負擔費用，於「獨家報導」周刊封面及內文分
　　別刊登如附件一、二所示之道歉啟事。(三)被告應連帶負擔費用，將本案刑事確定
　　判決有罪部分（判決字號：本院九十年度上易字第二六三號），暨民事最後事實
　　審判決書主文欄，以高二十五公分、寬十七點八公分之篇幅，登載於中國時報全
　　國版一日。(四)原告願供擔保，請准宣告假執行。
三、被告乙○○則以：其前為獨家報導周刊雜誌社僱請之記者，受訴外人即社長沈野
    及被告即獨家報導周刊之發行人兼總編輯丙○○之指揮監督，被告乙○○報導採
    訪之對象、題材等事先均經沈野、丙○○於相關編輯、採訪會議中指定或認可，
    報導之內容亦須經渠等之審查確認潤飾後方會登載在獨家報導周刊上，而本件有
    關原告之相關報導，也是在此相同之情況下所產生，被告乙○○對於報導之對象
    、內容實無置喙餘地，有證人林淑暖為證。於八十五年間原告與訴外人呂安妮傳
    出緋聞事件，經媒體爭相報導後，原告離開台塑公司，自行成立「宏仁企業集團
    」，並進軍大陸半導體晶圓高科技業，其本身言行頗具傳奇色彩，社會大眾亟欲
    知曉其神祕光環下真實面目為何，大眾傳播媒體本於報導、服務天職，自是不願
    放棄報導有關原告之一切訊息之機會，獨家報導周刊雜誌社亦不例外，嗣八十七
    年十月時報周刊報導「甲○○桃色危機，林小姐跟他生了個女兒」後，獨家報導
    周刊雜誌社不願具有高度競爭性之時報周刊雜誌專美於前，旋指派乙○○接觸、
    採訪、報導有關林爰君為原告產下一女小名「ＢＯＢＯ」的相關新聞，其後，獨
    家報導周刊雜誌社認為原告與林爰君間關係撲朔迷離，林爰君是否確為原告產女
    一事並未釐清，兼以原告嗣對林爰君提出誹謗及恐嚇取財之訴訟，獨家報導雜誌
    社基於媒體職責且有新聞價值，乃持續命被告乙○○與林爰君接觸，採訪、報導
    相關消息，計有林爰君為報復原告而割腕自殺、林爰君出書影射與原告之交往狀
    況、林爰君公開與原告親密之錄音帶、真理大學學生目睹二人一起出現在林爰君
    淡水住處等，且林爰君在被告乙○○採訪過程中，曾提示其與原告簽署之協議書
    ，及原告簽發支付予伊之本票，更多次提及原告在前開訴訟期間多次至其住處幽
    會及討論ＢＯＢＯ未來的之安置問題，俱連與林爰君同住之十三歲長子麥書皓亦
    坦承確有其事，迄至九十年六月八日報導林爰君出版「打開心世界」，該書敘述
    伊與甲○○在前開訴訟期間交往頻繁，並載稱伊答應甲○○將吞下所有訴訟的後
    果，林爰君並提出伊及其長子麥書皓之銀行存摺，證明訴訟期間原告除經常至其
    住處，尚多次匯款予伊，至此渠等二人之關係早已超乎常態，未幾，獨家報導周
    刊雜誌社接到不明人士之Ｅ─ｍａｉｌ電子郵件，表示林爰君再度懷孕，由原告
    接其至新光三越買嬰兒用品云云，獨家報導周刊雜誌社乃命被告乙○○向林爰君
    查詢該Ｅ─ｍａｉｌ內容真實性如何，詎知林爰君一聽到此訊息，先是訝異：「
    他們怎麼會知道！」，旋即改口　：「這個我不方便說，請你不要再問了。」，
    由於其答案曖昧不明，殊啟人疑竇，被告乙○○乃透過協助採訪到人在美國，曾
    借身分證予林爰君，並為原告與林爰君二人協議書見證人之朱亞珞，朱亞珞特別
    發信予被告乙○○稱其所言屬實，同時將其簽署之協議書傳真予被告乙○○，並
    強調林爰君與原告仍繼續往來，如林爰君懷孕，孩子的爹絕對和原告脫不了干係
    ，至此林爰君才改變原先說詞，不否認朱亞珞所言，被告乙○○將上情報告獨家
    報導周刊雜誌社，獲指示報導，被告乙○○方撰稿經總編輯丙○○、發行人沈野
    審核認可後登載於系爭六二九期獨家報導中，另查系爭報導出版同時，「時報周
    刊」第一一七四期亦登載「ＪＯＪＯ林再度懷孕」，文中載稱：「林爰君表示，
    既然大家不相信女兒是她和甲○○的，那就多生幾個給大夥兒瞧瞧，反正是甲○
    ○的：：：」、「ＪＯＪＯ說，現在肚子裡這個已經四個月了，甲○○雖無意見
    ，卻也未表贊同，她擔心消息曝光，甲○○會要她出面否認。」云云，足見系爭
    報導完全依照當事人之說法，並無虛假捏造、杜撰之處，又被告乙○○經前開合
    理查證後，亟欲徵詢原告意見以供平衡報導，乃多次去電宏仁集團公關室發言人
    莊啟宗，請其轉達採訪原告，以求證林爰君所言真偽，但均未獲原告置理，僅推
    由對外說明，而莊啟宗在接受幾次採訪後即表示日後關於林爰君的事，他們不願
    再回應，而前揭一一七四期時報周刊亦載稱宏仁集團「不想再回應」，是被告乙
    ○○將前開未能作平衡報導之情節，報告上級後，獨家報導周刊雜誌社以截稿在
    即，為爭取時效，逕予刊登系爭報導，顯然系爭報導欠缺原告方面之意見，其咎
    非在被告乙○○。按現代國家保護人民言論自由，甚至推而廣之的保障媒體的新
    聞自由角度，則必須擴大新聞自由的範圍，許可對這種可能侵犯人民名譽與人格
    權的危險性，換句話說，國家為保障新聞與言論自由，在某種程序應對屬於個人
    名譽保障之價值作出部分讓步，否則即難求有真正之新聞自由。尤其是西方社會
    有所謂公眾人物條款，認為凡屬於公眾人物者，不論演員藝人、運動家、政客、
    企業家等名流，本來就是媒體及社會大眾關注的對象，其一言一行，主導社會風
    氣、影響時勢潮流，皆會成為街頭巷尾品評的對象，其言行自是攸關公共利益，
    故媒體加以監督、批評、更是民主國家的社會責任，對於媒體執行這種任務時，
    除非能夠明白證明媒體有故意的栽贓、醜化，則法院往往應推定媒體具有善意而
    無須負責。我國大法官會議釋字第五○九號解釋也完全本於護衛新聞自由的立場
    清楚的移植了前開無罪推定的立場，認為儘管媒體不能證明其言論的內容為真實
    ，但依其所提證據資料，認為有相當理由確信為真實者，即具有善意性質，不可
    科以誹謗罪。是在目前資訊流通甚速的社會，如果要求新聞媒體必須詳盡查證之
    能事，否則即可能涉及誹謗，動輒得咎，將會造成寒蟬效應，而使媒體畏於發表
    言論而嚴重影響言論自由所能發揮之功能，違背了憲法保障言論自由之意旨。再
    按「刑事法院對於被告有無不法行為之判斷，於為獨立民事訴訟之裁判時，本不
    受其拘束，故如當事人就此有所爭執時，民事法院仍應調查其提出之證據予以斟
    酌認定，不得專以刑事有罪判決為唯一論據。」最高法院七十年度台上字第二五
    四五號判決可資參照。查本件刑事判決雖經本院刑事庭判決確定在案，但刑事案
    件中不僅漏未審酌原告為標準之公眾人物，其言行攸關公共利益，且均為可受公
    評事項，更漏未審酌證人朱亞珞為林爰君之知交至友，對林爰君與原告間之感情
    糾葛，最為清楚，其接受被告乙○○求證之陳述自令其有相當理由確信為真實，
    孰料刑事庭疏未採酌，甚至對被告乙○○採訪林爰君之重要錄音帶證據完全不加
    審酌，率認被告乙○○不適用大法官會議釋字第五○九號解釋云云，洵無足採。
    退一步言之，本院如認為原告之主張成立，惟按「名譽被侵害者，關於非財產上
    之損害，加害人雖亦負賠償責任，但以相當之金額為限，民法第一百九十五條第
    一項定有明文，所謂相當，自應以實際加害情形與其名譽影響是否重大，及被害
    者之身分地位與加害人經濟狀況等關係定之。」最高法院四十七年台上字第一二
    二一號判例著有明文，又被害人名譽影響重大與否，應以客觀之社會價值衡量，
    不得專以受害人主觀之感受為斷。查原告雖為一公眾性人物，其個人身分地位在
    社會上具有一定之評價與知名度，但被告乙○○僅係按月領取微薄薪資受人指揮
    之小員工，資力有限，原告所提所得稅申報資料雖高達三、四千萬元，但與原告
    之收入相較仍難認原告之本件請求金額係相當。況原告於系爭報導後，不僅仍如
    往常般來回國內外，其宏仁集團亦益形壯大，於大陸之半導體晶圓工廠更順利開
    工進行建設，毫無任何影響，更甚者，日前國內大型購物商場「微風廣場」開幕
    ，原告尚由曾與其傳出緋聞之呂安妮代表其出席表達祝賀之意，呂安妮甚且接受
    時報周刊之拍照專訪，足徵原告對於相關緋聞事件，並不在意，而社會各界對其
    情感生活評價早有衡量，顯見原告縱因系爭報導有侵害其名譽之虞，但其所受之
    影響並非重大，損害更屬輕微，其所受痛苦程度自亦相對減少，其請求之本件非
    財產上損害賠償數額自非相當而屬過高，並不合理等語置辯。並聲明(一)原告之訴
    駁回。(二)如受不利之判決，被告願供擔保，請准予宣告免假執行。
四、被告丙○○未於言詞辯論期日到場陳述，惟據其於準備程序程序所為聲明及陳述
    ：其為獨家報導周刊發行人兼總編輯，每月薪水約六萬五千元，每月稿費平均有
    八千元。當時獨家報導周刊訂戶有一萬二千人，零售一萬五千份。系爭報導是乙
    ○○所為，因其為資深記者，故只問其有無向原告、林爰君及朱亞珞查證，根據
    其採訪之過程，認定其有詳細的調查，並非惡意攻擊等語置辯。並聲明原告之訴
    駁回。
五、本院依職權調閱臺灣臺北地方法院八十九年度自字第九九四號刑事卷、本院九十
    年度上易字第二六三號刑事卷、臺灣臺北地方法院檢察署九十年度執字第三二四
    四號執行卷。
六、兩造不爭執之事實：
　(一)被告丙○○於民國八十九年間為獨家報導周刊雜誌社之負責人兼發行人暨總編輯
　　，而被告乙○○係受雇於該雜誌社，並為獨家報導周刊負責文字撰寫之記者，其
　　於該周刊第六二九期第一三○頁至第一三四頁擬撰「ＪＯＪＯ林懷孕四月不打胎
　　誰是經手人？甲○○再度頭大了」乙文，指稱原告與訴外人林爰君小姐（即ＪＯ
　　ＪＯ林）保持密切接觸且與其再度懷孕有關等語，該文並大量援引所謂林爰君之
　　閨中密友朱亞珞所言，諸如「ＪＯＪＯ被甲○○軟禁在淡水兩年；如果ＪＯＪＯ
　　懷孕，孩子不是甲○○的，又是誰的？」、「朱亞珞認為，兩人保持以往親密關
　　係的可能性極大」、「可見孩子的事，絕對和甲○○脫不了干係。」等語，且以
　　「絕對和甲○○有干係」為明顯之段落標題，而為「細聽朱亞珞的剖析，再比照
　　ＪＯＪＯ林的多本著作，懷孕事件的答案已躍然紙上、呼之欲出」之結語。前開
　　報導經被告丙○○事先審核後決定刊登，透過雜誌封面醒目標題及內文大篇幅之
　　報導，為兩造所不爭執，並有被告所不爭執之「獨家報導」雜誌第六二九期封面
　　內頁及第一三○頁至第一三四頁（見本院九十年度重附民字第四二號第十至十八
　　頁）在卷可稽。
  (二)被告許榮俊及乙○○因前揭刊登之行為，經原告提起自訴，經臺灣臺北地方法院
    八十九年度自字第九九四號刑事判決、本院刑事庭以九十年度上易字第二六三號
    刑事確定判決，認定渠等犯刑法第三百十條第二項之加重誹謗罪，各處拘役四十
    日，如易科罰金均以三百元折算一日確定在案，有本院九十年度上易字第二六三
    號刑事判決附卷可稽，並經本院依職權調閱前揭刑事案卷屬實，亦為兩造所不爭
    執。
七、原告主張被告乙○○擬撰前揭文稿，經被告丙○○事先審核後刊登於獨家報導周
    刊第六二九期，造成讀者產生原告不尊重婚姻制度、私德品格不端之錯誤印象，
　　對原告之名譽構成貶低毀損，而侵害原告名譽權等語。被告乙○○則辯以其前受
　　雇為獨家報導周刊雜誌社之記者，受該雜誌之發行人兼總編輯即被告丙○○之指
　　揮監督，其報導採訪之對象、題材等事先均經被告丙○○於相關編輯、採訪會議
　　中指定或認可，報導之內容亦須經其審查確認潤飾後方會登載在獨家報導周刊上
　　，而本件有關原告之相關報導，也是在此相同之情況下所產生，被告乙○○對於
　　報導之對象、內容實無置喙餘地，且被告乙○○於撰稿並交付丙○○後，亦向丙
　　○○表示應緩登，而原告為標準之公眾人物，其言行攸關公共利益，且均為可受
　　公評事項，況系爭報導完全依照當事人林爰君及朱亞珞之說法，經被告乙○○合
　　理查證，並無虛假捏造、杜撰之處，被告乙○○為徵詢原告意見以供平衡報導，
　　曾多次去電宏仁集團公關室發言人莊啟宗，請其轉達採訪原告，但均未獲原告置
　　理，莊啟宗並表示不願再回應，被告乙○○將前開未能作平衡報導之情節，報告
　　上級後，獨家報導周刊雜誌社以截稿在即，為爭取時效，逕予刊登系爭報導，其
　　咎顯非在被告乙○○云云。被告丙○○則以系爭報導是被告乙○○所為，因其為
　　資深記者，故只問其有無向原告、林爰君及朱亞珞查證，根據其採訪之過程，認
　　定其有詳細的調查，並非惡意攻擊云云置辯。按所謂名譽權之侵害，係以行為人
　　基於毀損名譽之故意或過失，指摘或傳述非屬真實之事實，足以減損或貶抑他人
　　在社會上之人格、聲譽地位為要件（最高法院九十年度台上字第二九三號判決內
　　容參照）。是兩造之爭執點首為：被告乙○○擬撰系爭報導，經被告丙○○事先
　　審核後刊登於獨家報導周刊第六二九期之行為，是否基於毀損原告名譽之故意或
　　過失，指摘或傳述非屬真實之事實，而足以減損或貶抑他人在社會上之人格、聲
　　譽地位？爰審究如次：
  (一)被告乙○○自承其係獨家報導周刊之文字之記者，獲指派接觸、採訪、報導有關
    林爰君為原告產下一女小名「ＢＯＢＯ」的新聞，復因當事人頗具新聞價值，乃
    續行採訪、報導相關消息，計撰有「林爰君為報復原告而割腕自殺」、「林爰君
    出書影射與原告之交往狀況」、「林爰君公開與原告親密之錄音帶」、「真理大
    學學生目睹二人一起出現在林爰君淡水住處」等文章，對於林爰君與原告間之糾
    葛，自應有相當瞭解，嗣再向林爰君查詢內容為：「林爰君再度懷孕，由原告接
    其至新光三越買嬰兒用品」等語之電子郵件之真實性，及透過協助採訪林爰君之
    友人朱亞珞，顯見被告乙○○對於採訪之主題固係由被告丙○○指示，然則針對
    所報導主題之內容、題材之採訪，則自應由其本於記者之專業為之，系爭文章當
    為其採訪之結果，且證人林淑暖於本院到庭證稱：「我有聽到他（即被告乙○○
    ）跟總編輯說（即被告丙○○）有跟甲○○的助理聯絡，但沒聯絡上，稿可不可
    以不發，丙○○堅持要發的」、「總編輯有權，他可以決定不發，但一般都是總
    編輯決定的，郝小姐只能建議而已」（見本院卷第二三七頁），可見系爭文章之
    內容係由被告乙○○所決定並撰寫；再者，新聞報導應以確實、客觀、公正為第
    一要義。在未明真象前，暫緩報導，中華民國報業道德規範有明文。依上揭證人
    林淑暖之證詞，被告乙○○對於系爭文章內容尚有持疑，因此向被告丙○○建議
    不發稿，惟被告乙○○既為專業之新聞從業人員，對於未盡查證或對於內容尚有
    疑義之文稿，本於專業倫理即應暫緩報導，是被告乙○○雖不具系爭報導最終刊
    出決定權，然既可預知其報導之內容將被刊載於雜誌，對於所撰稿之內容仍應審
    慎為之，既有持疑，即應暫緩撰寫及報導，是其以對於報導之內容無置喙餘地云
    云為辯，殊無足取。
  (二)按行為人雖不能證明言論內容為真實，但依其所提證據資料，認為行為人有相當
    理由確信其為真實者，即不能以誹謗罪之刑責相繩，大法官會議第五０九號固著
    有解釋。本件原告為有配偶之人，而其配偶並非林爰君，故原告是否為林爰君腹
    中胎兒之父親，涉及原告之私德，且原告固為公眾人物，惟其僅係從事商業之人
    ，其私生活之情形，顯與公共利益無關，並非可受公評之事。況證人林爰君於臺
    灣臺北地方法院刑事庭證稱：被告乙○○於八十九年八月間確有向伊求證是否懷
    孕，當時因伊與甲○○有訴訟糾紛，且因剛懷孕肚子不是很大，所以向乙○○否
    認有懷孕一事，根本未向乙○○表示腹中胎兒父親為甲○○等語，並稱：朱亞珞
    為其友人，但人一直在美國，被告如何與朱亞珞對話，內容伊不清楚，僅知事後
    伊打電話給朱亞珞質問她為何多事時，朱亞珞有承認被告乙○○有向其求證等語
    （見臺灣臺北地方法院八十九年度自字第九九四號刑事卷第八十九至九十一頁）
    。另據被告乙○○所提朱亞珞之信函，其內容亦僅涉林爰君所生之女「ＢＯＢＯ
    」之事，並無關於林爰君再次懷孕，父親為何人之隻字片語（見本院卷第一六九
    及一七○頁）。而證人即宏仁集團公關室發言人莊啟宗亦於本院陳稱曾向媒體說
    明，有關林爰君之事，不再向外說明云云（見本院卷第二五三頁），且據證人林
    淑暖前揭證詞，被告乙○○對於系爭文稿內容之刊登與否亦持保留之態度，足見
    其對內容尚未有真實之確信，自難認符合大法官會議釋字第五Ｏ九號解釋所述之
    前揭「依其所提證據資料，認行為人有相當理由確信其為真實者」之要件。
  (三)觀諸系爭「ＪＯＪＯ林懷孕四月不打胎誰是經手人？甲○○再度頭大了」文章全
    文，易使讀者有認為林爰君懷有原告之非婚生子女印象，足以減損或貶抑原告在
    社會上之原有人格、聲譽地位，前揭刑事判決亦同此認定，難謂被告無侵害原告
    名譽權之故意，是被告所辯，無非卸責之詞，洵不可採。
八、按因故意或過失，不法侵害他人之權利者，負損害賠償責任。故意以背於善良風
    俗之方法，加損害於他人者，亦同。又數人共同不法侵害他人之權利者，連帶負
    損害賠償責任。又不法侵害他人之身體、健康、名譽、自由、信用、隱私、貞操
    ，或不法侵害其他人格法益而情節重大者，被害人雖非財產上之損害，亦得請求
    賠償相當之金額。其名譽被侵害者，並得請求回復名譽之適當處分。民法第一百
    八十四條第一項、第一百八十五條、第一百九十五條第一項分別定有明文。原告
    主張被告有侵害其名譽權之事實，業經認定如前，是原告自得依前揭規定請求被
    告連帶賠償。茲所應審酌者，為原告所得請求被告賠償之範圍，爰分述如左：
  (一)慰撫金部分：
    按「名譽被侵害者，關於非財產上之損害，加害人雖亦負賠償責任，但以相當之
    金額為限，民法第一百九十五條第一項定有明文，所謂相當，自應以實際加害情
    形與其名譽影響是否重大，及被害者之身分地位與加害人經濟狀況等關係定之」
    、「慰藉金之賠償須以人格權遭遇侵害，使精神上受痛苦為必要，其核給之標準
    因與財產上損害之計算不同，然非不可斟酌雙方身分資力與加害程度，及其他各
    種情形核定相當之數額」（最高法院四十七年度台上字第一二二一號、五十一年
    度台上字第二二三號判例意旨參照）。查原告之名譽受被告之不法侵害，精神受
    有痛苦，原告請求賠償相當之金額，於法自屬有據，本院審酌被告丙○○自承為
    文化大學新聞系畢業，為獨家報導周刊發行人兼總編輯，每月薪水約六萬五千元
    ，每月稿費平均有八千元；被告乙○○則為世新專科學校畢業，目前在壹周刊當
    記者，薪水約六萬元左右（見本院卷第二十五頁），而原告為英國倫敦大學皇家
    學院物理博士，曾於南亞塑膠公司、台塑關係企業等公司任職，現為宏仁企業集
    團董事長，並曾任教於台灣大學、政治大學、輔仁大學等學府，八十九年度之所
    得為三千三百八十萬六千七百二十元，亦據其提出學位證書、在職證明書、聘書
    、八十九年度綜合所得稅結算申報書等影本為證。又被告乙○○抗辯：「日前國
    內大型購物商場『微風廣場』開幕，原告尚由曾與其傳出緋聞之呂安妮代表其出
    席表達祝賀之意，呂安妮甚且接受時報周刊之拍照專訪，足徵原告對於相關緋聞
    事件，並不在意，而社會各界對其感情生活評價早有衡量：：：」等語，並提出
    聯合晚報九十年十月二十六日頭版、第四版、聯合報九十年十月二十七日第九版
    、時報周刊第一二二四期等件為證，為原告所不爭執，依上揭原告不爭執之情形
    ，並衡諸兩造身分、地位、經濟能力、及本件侵權行為發生原因與所生損害等一
    切情形，認為原告請求被告連帶賠償二千萬元之慰撫金，尚嫌過高，應予核減為
    五十萬元，方屬公允，逾此數額之請求，為無理由，應予駁回。
  (二)按民法第一百九十五條第一項後段雖規定名譽被侵害者得請求為回復名譽之適當
    處分，惟因法律並未具體規定各種不同之處分方法，故究竟如何處分始為適當，
    法院自應斟酌被侵害之情形，予以決定（最高法院五十六年度台上字第一四六四
    號判決要旨參照）。且回復名譽之適當處分，係指該處分在客觀上足以回復被害
    人之名譽，且屬必要者而言。查原告請求被告應連帶負擔費用，於獨家報導周刊
    封面及內文分別刊登如附件一及附件二所示之道歉啟事，並將本院九十年度上易
    字第二六三號刑事確定判決有罪部分，暨民事最後事實審判決書主文欄，以高二
    十五公分、寬十七點八公分之篇幅，登載於中國時報全國版一日，本院審酌被告
    係以將系爭報導刊登於獨家報導周刊第六二九期之方式侵害原告之名譽權，其散
    佈之程度以該雜誌之讀者為主，因此，於獨家報導周刊之封面及內文刊登道歉啟
    事方式為回復名譽之適當處分，有其必要，而如附件所載明之道歉啟事已足回復
    原告之名譽，尚無再要求於中國時報刊載原告請求刊登之前揭民、刑事判決部分
    內容之必要，故原告回復名譽之適當處分，以於獨家報導周刊封面及內文分別刊
    登如附件一及附件二所示之道歉啟事為已足。原告逾此部分之請求，已逾回復名
    譽之必要範圍，亦屬無從准許。
九、綜上所述，原告主張被告乙○○所擬撰、經被告丙○○事先審核後，刊登於獨家
    報導周刊第六二九期第一三○頁至第一三四頁之系爭報導，已對原告之名譽構成
    貶低毀損，而侵害伊之名譽權等語，為可採。被告抗辯渠等並無侵權行為，原告
    亦無受損害，為不可採。從而，原告依民法第一百八十四條第一項、第一百八十
    五條第一項、第一百九十五條第一項之規定，訴請被告連帶賠償五十萬元，及自
    九十年十月六日（即追加起訴狀送達翌日）起至清償日止，按週年利率百分之五
    計算之利息，並應於獨家報導周刊封面及內文分別刊登如附件一及附件二所示之
    道歉啟事部分，為有理由。原告逾此部分之請求，為無理由，應予駁回；此部分
    假執行之聲請亦失所依附，應併予駁回。又對於第二審判決，如其上訴所得受之
    利益，不逾一百五十萬元者，不得上訴於第三審，本件原告就其勝訴部分，雖陳
    明願供擔保請准宣告假執行，經核其勝訴部分，金額並未逾一百五十萬元，兩造
    均不得上訴，業已確定，自無宣告假執行之必要，併予說明。
十、本案事證已臻明確，兩造其餘主張、陳述及所提之證據，經審酌後認與判決結果
    不生影響，爰不一一論述，附此敘明。
十一、據上論結，本件原告之訴為一部有理由，一部無理由，爰依民事訴訟法第七十九
　　條但書、第八十五條第二項，判決如主文。
中　　　華　　　民　　　國　　九十一　　年　　　八　　　月　　十三　　日
　　　　　　　　　　　　　　　　　　民事第十五庭
                                　　　　審判長法　官　劉　靜　嫻
                                　　　　　　　法　官　陳　昆　煇
                                　　　　　　　法　官　吳　光　釗
右正本係照原本作成。
被告不得上訴。
原告如不服本判決，應於收受送達後二十日內向本院提出上訴書狀，其未表明上訴理
由者，應於提出上訴後二十日內向本院補提理由書狀（均須按他造當事人之人數附繕
本）上訴時應提出委任律師或具有律師資格之人之委任狀；委任有律師資格者，另應
附具律師及格證書及釋明委任人與受任人有民事訴訟法第四百六十六條之一第一項但
書或第二項（詳附註）所定關係之釋明文書影本。
中　　　華　　　民　　　國　　九十一　　年　　　八　　　月　　十五　　日
　　　　　　　　　　　　　 　　　　　 　　　　書記官　于　　　誠
附註：
民事訴訟法第四百六十六條之一（第一項、第二項）：
對於第二審判決上訴，上訴人應委任律師為訴訟代理人。但上訴人或其法定代理人具
有律師資格者，不在此限。
上訴人之配偶、三親等內之血親、二親等內之姻親，或上訴人為法人、中央或地方機
關時，其所屬專任人員具有律師資格並經法院認為適當者，亦得為第三審訴訟代理人
。
